【裁判字號】    95,上更(一),12
【裁判日期】    950710
【裁判案由】    侵占等
【裁判全文】
臺灣高等法院花蓮分院刑事判決      95年度上更(一)字第12號
上  訴  人
即 自 訴人  甲○○
被      告  丙○○
被      告  乙○○
上列上訴人因自訴被告偽造文書案件，不服臺灣花蓮地方法院88
年度自更 (一)字第2號中華民國91年8月13日第一審判決，提起
上訴，本院判決如下：
    主  文
原判決關於丙○○、乙○○被訴偽造文書冒領休耕補助金部分撤
銷，發回臺灣花蓮地方法院。
    理  由
一、撤銷發回部分（即原判決關於丙○○、乙○○被訴偽造文書
    冒領休耕補助金部分）
（一）本件原判決以上訴人即自訴人甲○○之自訴意旨略稱：被
      告丙○○、乙○○（下稱被告等）均係上訴人之胞弟，竟
      偽造假債權，欺騙法院、捏造事實，將上訴人所有之花蓮
      縣花蓮市（下稱花蓮市○○○段十一、三十、三六地號等
      三筆田地查封。該三筆農地原租予佃農，丙○○為圖冒領
      休耕補助金，竟於民國79年間，偽造文書，冒名與佃農解
      除租約，再於80年間偽造文件，冒充上訴人名義向花蓮市
      公所申請休耕。其後花蓮市公所依據丙○○所偽造文件，
      將休耕補助金撥存入花蓮市農會信用部上訴人之帳戶內。
      又乙○○竟以代領該款為由，將上訴人先前交其保管之農
      會存摺及蓋有上訴人印文之空白領款單交付丙○○，於領
      款單上擅填日期、金額，於80年4月3日及81年3月24日，
      分別冒領79及80年度之休耕補助款共計新台幣（下同）四
      萬六千二百元。嗣被告等復冒上訴人名義申請休耕及冒領
      花蓮市公所所核撥81年至85年之休耕補助金。因認被告等
      涉犯偽造私文書及行使偽造私文書、詐欺、侵占及背信罪
      嫌云云。經審理結果，以上訴人係對於已經提起自訴之案
      件重複提起自訴，因而諭知此部分不受理之判決，固非無
      見。
（二）惟按：檢察官就犯罪事實之一部起訴者，其效力及於全部
      ，刑事訴訟法第267條設有明文，此項規定依同法第343條
      雖亦準用於自訴程序；然所謂「就犯罪事實之一部起訴者
      ，其效力及於全部」，係指已起訴之部分及未起訴之部分
      均應構成犯罪，並且有實質上一罪或裁判上一罪之關係者
      而言，若先行起訴之事實，經法院審理結果，認為無罪，
      即與其他事實不發生關連，自無一部效力及於全部之可言
      。原判決係以：上開自訴意旨關於「被告丙○○、乙○○
      偽造假債權，欺騙法院、捏造事實，將自訴人（即上訴人
      ）所有之花蓮市○○段十一、三十、三六地號三筆田地查
      封」，及「被告等為圖冒領休耕補助金而冒自訴人名義與
      佃農終止農地租約」等情部分，核與上訴人前於86年7月
      31日，向台灣台北地方法院自訴被告等偽造文書案件（86
      年度自字第741號）之部分事實（即被告等冒充自訴人名
      義與佃農訂立放棄耕作權契約書等情部分）相同，而該台
      灣台北地方法院86 年度自字第741號案件，經判決被告等
      無罪，上訴人提起上訴後，仍未確定，有相關之判決書可
      稽。至其餘自訴意旨所指被告等冒名偽造休耕申請書，向
      花蓮市公所申請休耕，又偽填領款單冒領休耕補助款等事
      實，因與前案自訴事實，二者之間具有方法與目的之牽連
      犯關係，而屬裁判上一罪，為前案自訴效力所及，屬於同
      一案件等由，資為其認上訴人係就已經繫屬於其他法院之
      同一案件重複提起自訴，應依法諭知不受理之論據（見原
      判決3至6頁，理由貳之三）。然查前揭台灣台北地方法院
      86年度自字第741號案件，經該院判決被告等無罪，上訴
      人提起第二審上訴後，台灣高等法院以94年度上更(二）
      字第261號判決「上訴駁回」，仍未確定（上訴人提起第
      三審上訴中），既非為有罪之實體判決，揆諸上引說明，
      難謂與本件前開部分有裁判上一罪之關係。原審見未及此
      ，逕為上開論斷，自非適法。以上違誤雖未據自訴人上訴
      意旨所指摘，惟係本院得依職權調查之事項，應認原判決
      此部分有撤銷發回更審之理由，並不經言詞辯論為之。
二、除前述發回部分外，其他部分（即被告等被訴惡用身分證影
    本涉嫌背信及偽造文書部分）均已確定，併此敘明。
    按刑事訴訟法第 376條所列各罪之案件，經第二審判決者，
    不得上訴於第三審法院，為該法條所明定。本件關於上訴人
    在第一審自訴意旨略稱：被告等於80年間，推由乙○○以戶
    口校正為由，電請上訴人將身分證寄交乙○○後，其二人竟
    違背任務而乘機影印上訴人身分證影本多張擅予惡用，提出
    於法院欺騙法官，因認被告等涉犯（刑法第 342條）背信及
    （刑法第212條、第216條）偽造（特種）文書並進而行使之
    罪嫌云云部分。本院前審91年上訴字第 229號判決就背信部
    分，撤銷第一審諭知被告等無罪之判決，改判諭知公訴不受
    理；就行使偽造特種文書部分，維持第一審諭知被告等無罪
    之判決。上開部分核屬刑事訴訟法第 376條第5款、第1款之
    案件，依首開說明，既經第二審判決，自不得上訴於第三審
    法院，上訴人猶提起第三審上訴，業經最高法院94年台上字
    第7418號判決駁回上訴在案，此部分業已確定，自不在本件
    發回之範圍，併此敘明。
三、依刑事訴訟法第369條第1項但書、第372條，判決如主文。
中    華    民    國    95    年    7    月    10    日
                        審判長法  官  何方興
                              法  官  王紋瑩
                              法  官  蔡勝雄
以上正本證明與原本無異。
如不服本判決，應於判決送達後十日內向本院提出上訴狀。其未
述理由者，並應於提出上訴狀後十日內向本院補提理由狀 (須
附繕本)。
                              書記官  陳有信
中    華    民    國    95    年    7    月    10    日


司法院資訊處製作；財團法人民間司法改革基金會備份。
